【裁判字號】    92,交抗,112
【裁判日期】    920507
【裁判案由】    違反道路交通管理處罰條例
【裁判全文】
臺灣高等法院刑事裁定                            九十二年度交抗字第一一二號
    抗    告  人  台北市交通事件裁決所
    即原處分機關
    代    表  人  陳金盛
    受 處  分 人  甲○○
右列抗告人因受處分人違反道路管理處罰條例案件，不服台灣台北地方法院交通法庭
中華民國九十二年一月六日裁定（九十一年度交聲字第九五二號），提起抗告，本院
裁定如左：
    主  文
抗告駁回。
    理  由
一、本件原裁定以原處分機關係以受處分人甲○○於民國九十年十月二十六日下午十
    時十二分許，在台北市○○路○段駕駛車號ＤＣ—六七六七號自用小客車東向西
    行駛至一六八號前時，前車頭與沿同向行走之行人萬陳桃身體相撞而肇事，致萬
    陳桃身體受傷，竟未即採取救護或其他必要措施、或向警察機關報告而逃逸，經
    現場處理之台北市政府警察局交通警察大隊員警認受處分人有違反道路交通管理
    處罰條例第六十二條第一項之行為，而逕行掣單舉發。嗣經受處分人於到案日期
    前申訴，原處分機關函請舉發機關結果，仍認受處分人有上開違規行為，遂先於
    九十一年一月二十九日依道路交通管理處罰條例第六十二條第一項之規定，裁處
    受處分人肇事致人受傷逃逸，吊銷駕駛執照，並於九十一年二月四日將裁決書送
    達受處分人台北市○○路○段三一二巷十七號五樓住處收受，惟受處分人另以前
    開寄發收受之裁決書因適為司法審理中，無法於收受二十日內提出聲明異議為由
    ，而原處分機關再於九十一年六月四日再就前開同一事項、為同一內容之處分裁
    決書（裁決書案號亦為同一）送達受處分人收受，受處分人始於同年六月二十四
    日向原處分機關就前開九十一年六月四日之裁決書為聲明異議。並以原處分機關
    於九十一年一月二十九日就受處分人同一違規事由所為之同一內容之處分裁決書
    業已於同年二月四日送達受處分人，而原處分機關僅因前開裁決受處分人非故意
    未為聲明異議，方令於九十一年六月四日重為裁決、送達，俾使受處分人合於聲
    明異議之程序等情，已經原審函詢屬實，並有前開裁決書、台北市交通事件裁決
    所北市裁一字第○九一四○○一六三○○號函及附件中華民國郵政掛號郵件收件
    回執、送達證書等在卷可稽，則前開九十一年一月二十九日之裁決書因已逾聲明
    異議期間未經異議、撤銷程序而經確定，為有效具執行力之處分。而九十一年六
    月四日之裁決書，由其日期、主文等以查，均具與前開處分不同一之另一處分裁
    決之形式外觀，仍為具有外觀效力之處分，此原處分機關所為之重行處分即屬就
    同一事件為第二次之裁罰，而違反一事不二罰之原則，屬違法之裁決，雖受處分
    人以並非肇事致人受傷後逃逸，當時尚有配合下車查看、配合員警製作筆錄云云
    為辯而提出異議雖尚無理由，然原處分機關違反一事不二罰之原則所為之九十一
    年六月四日裁決既有上開違誤，原處分自應為撤銷。然因同一事件早於九十一年
    二月四日受處分人收受九十一年一月二十九日裁決書後未聲明異議而確定，已如
    前述，故受處分人就前開同一事件即應以九十一年一月二十九日之裁決內容為執
    行裁罰，並非不予罰處，是本件即不應為不予裁罰之諭知，僅需撤銷原九十一年
    六月四日處分即可，併此敘明。
二、抗告意旨略以受處分人甲○○收受抗告人九十一年一月二十九日北市裁三字第二
    二─ＡＸＸ○○九二五九號裁決書，因適為司法審理中，復於九十一年六月四日
    向抗告人申請從新裁決，抗告人念及甲○○非為故意，為維護其權益，遂於九十
    一年一月二十九日撤銷抗告人九十一年一月二十九日北市裁三字第二二─ＡＸＸ
    ○○九二五九號裁決書（有甲○○九十一年六月四日申請書右下方簽陳意見為證
    ，另署名文菁者為抗告人第一課課長廖文菁），並另開立九十一年六月四日北市
    裁三字第第二二─ＡＸＸ○○九二五九號裁決書交其簽收裁處，原審撤銷該後一
    裁處，則本案是為不罰，原審所稱九十一年一月二十九日應予執行又與前開撤銷
    不符，請就九十一年六月四日之裁決書重新審查裁定。
三、按道路交通管理處罰條例第八十七條規定，受處分人不服第八條主管機關所為之
    處罰，得於接到裁決書之翌日起二十日內，向管轄地方法院聲明異議。法院受理
    前項異議，以裁定為之。不服前項裁定，受處分人或原處分機關得為抗告。但對
    抗告之裁定不得再抗告。依該條之規定，受處分人因交通違規事件，不服主管機
    關所為之處罰，得向管轄地方法院聲明異議；地方法院對聲明異議所為之裁定，
    得為抗告，但不得再抗告。此項程既已給予當事人申辯及提出證據之機會，符合
    正當法律程序，司法院大法官會議釋字第四一八號著有明文。本件受處分人甲○
    ○於民國九十年十月二十六日下午十時十二分許，在台北市○○路○段駕駛車號
    ＤＣ—六七六七號自用小客車東向西行駛至一六八號前時，前車頭與沿同向行走
    之行人萬陳桃身體相撞而肇事，致萬陳桃身體受傷，竟未即採取救護或其他必要
    措施、或向警察機關報告而逃逸，經現場處理之台北市政府警察局交通警察大隊
    員警認受處分人有違反道路交通管理處罰條例第六十二條第一項之行為，而逕行
    製單舉發。嗣經受處分人於到案日期前申訴，原處分機關函請舉發機關結果，仍
    認受處分人有上開違規行為，遂於九十一年一月二十九日依道路交通管理處罰條
    例第六十二條第一項之規定，裁處受處分人肇事致人受傷逃逸，吊銷駕駛執照，
    並於九十一年二月四日將裁決書送達受處分人台北市○○路○段三一二巷十七號
    五樓住處收受，有抗告人九十一年一月三十一日北市裁一字第九○七八八五九三
    ○○號函及掛號郵件收件回執在卷可稽，受處分人甲○○未依前揭法律之規定於
    法定期限內提出異議，依法即已裁處確定，應依法予以執行（應視受處分人是否
    繳送駕駛執照，分別適用違反道路交通管理事件統一裁罰標準及處理細則第六十
    六條第一項或第六十一條第一項第三款及第六十九條第一項之規定，上開細則已
    於九十一年八月三十日修正改為違反道路交通管理事件統一裁罰基準及處理細則
    ），原處分機關未予執行，竟於九十一年六月四日受處分人甲○○提出申請書後
    ，再就前開同一事項、為同一內容之處分，並將其裁決書（裁決書案號亦為同一
    ）送達受處分人收受，按主管機關對於違反道路交通管理處罰條例之交通違規者
    所為之裁決，乃屬行政處分之一種。前開行政官署對於交通違規事件於第一次裁
    決後，受處分人甲○○未依前揭法律之規定於法定期限內提出異議，依法即已裁
    處確定，前開之處分既無違誤，在原處分未經依法撤銷前，抗告人即應依法執行
    ，抗告人未依法執行，又重複就同一事項於九十一年六月四日更為裁決為同一內
    容之處分，於法自有未合，原審就抗告人於九十一年六月四日所為違法重複之後
    同一內容之處分予以撤銷，於法尚無違誤，雖抗告人以其所屬課長於受處分人甲
    ○○在九十一年六月四日所提出之申請書上已簽註意見，即認為已撤銷抗告人於
    九十一年一月二十九日所為之前一無違誤之已確定之相同處分，所為已太隨便，
    又無法律依據，自無可採，且觀之抗告人函復原審之九十一年七月三十日北市裁
    一字第○九一四○○一六三○○號函所檢附之受處分人甲○○九十一年六月四日
    所提出之同一申請書上並無該簽註意見，有該申請書在卷可稽，嗣原審於九十二
    年一月六日就本件裁定送達抗告人後，抗告人於九十二年一月二十七日北市裁一
    字第○九二三一四七○六○○號之抗告狀（補充抗告理由狀）所檢附之受處分人
    甲○○九十一年六月四日所提出之同一申請書上始有抗告人所屬課長之簽註意見
    ，亦有該申請書在卷可證，顯然該意見係事後所填載，意圖欺騙法院，太過膽大
    妄為，抗告人前揭之抗告為無理由，應予駁回。
四、依道路交通管理處罰條例第八十九條，道路交通案件處理辦法第二十六條，刑事
    訴訟法第四百十二條裁定如主文。
中      華      民      國    九十二    年     五       月     七      日
                              臺灣高等法院交通法庭
                                  審判長法  官  陳  正  雄
                                        法  官  許  錦  印
                                        法  官  許  宗  和
右正本證明與原本無異。
不得抗告
                                        書記官  廖  艷  莉
中      華      民      國    九十二    年     五       月     七      日


司法院資訊處製作；財團法人民間司法改革基金會備份。
